【裁判字號】    95,交聲,134
【裁判日期】    950505
【裁判案由】    違反道路交通管理處罰條例聲明異議
【裁判全文】
臺灣臺北地方法院交通事件裁定         95年度交聲字第134號
原處分機關  交通部公路總局臺北區監理所板橋監理站
異議人即
受處分人    甲○○
上列異議人即受處分人因違反道路交通管理處罰條例案件，對於
交通部公路總局臺北區監理所板橋監理站於中華民國九十五年一
月十六日所為之處分（原處分案號：板監裁字第裁四一－ＡＢＸ
八四六八八０號)，聲明異議，本院裁定如下：
    主  文
原處分撤銷。
甲○○不罰。
    理  由
一、按汽車駕駛人轉彎時，不依標誌、標線、號誌指示，處新臺
    幣六百元以上一千八百元以下罰鍰，道路交通管理處罰條例
    第四十八條第二款定有明文。
二、本件異議人即受處分人甲○○，於民國九十一年五月十三日
    下午一時許，駕駛車號ＥＧＢ－三三一號之輕型機車，行經
    臺北市○○○路與復興北路口時，因駕駛人未依規定二段式
    左轉，為臺北市政府警察局中山分局建國派出所員警侯朝斌
    發現攔停，並以受處分人有違反道路交通管理處罰條例第四
    十八條第二款之行為當場掣單舉發，載明應到案日期為九十
    一年五月二十八日前，同時將舉發通知單交受處分人簽收，
    然受處分人未到案聽候裁決，原處分機關即交通部公路總局
    臺北區監理所板橋監理站遂以受處分人有前述違規行為，於
    九十五年一月十六日依道路交通管理處罰條例第四十八條第
    二款，裁處一千八百元罰鍰。
三、然查，本件受處分人受舉發之時間在九十一年五月十三日，
    而原處分機關卻遲至九十五年一月十六日才為裁罰，是本件
    主管機關之裁罰有無時效之限制，是否已超出裁罰時效之期
    間，顯然有所疑義。按國家刑罰權對於情節較重等刑事犯罪
    行為，尚且有時效之規定，行政秩序罰均屬輕微之違法行為
    ，豈有永久追訴處罰之理？且參考經立法院通過，於九十四
    年二月五日公布，於九十五年二月五日施行之行政罰法第二
    十七條第一項規定：「行政罰之裁罰權，因三年期間之經過
    而消滅。」，可見主管機關之裁罰應非無時效限制。而在上
    開行政罰法生效之前，道路交通管理處罰條例對於裁罰時效
    雖未規定，然一般而言，交通違規之行為多屬情節輕微之違
    反社會秩序行為，主管機關裁罰權之行使與否，實不宜久懸
    不決，而使處罰關係處於不確定狀態，致影響人民權益。是
    本件裁處雖在行政罰法施行之前，惟行政罰法現已施行，此
    時參酌上述行政罰法第二十七條有關行政罰裁處權時效之法
    理，以及違反道路交通管理事件統一裁罰基準及處理細則第
    四十四條第一項規定：「違反道路交通管理事件行為人，未
    依規定自動繳納罰緩，或未依規定到案聽後裁決，處罰機關
    應於舉發違反道路交通管理事件通知單送達二個月內依基準
    表逕行裁決之。」，與社會秩序維護法第三十一條第一項規
    定：「違反本法行為，逾二個月者，警察機關不得訊問、處
    罰，並不得移送法院」之意旨，在上開行政罰法尚未施行前
    之裁處，應類推適用之，是主管機關於舉發後應於通知單送
    達二個月內裁罰之，且其裁罰權因三年期間經過而消滅。從
    而本件違規時間為九十一年五月十三日，受處分人當場簽收
    通知單，應到案日期為同年月二十八日，受處分人未依規定
    自動繳納罰緩，亦未依規定到案聽候裁決，原處分機關依違
    反道路交通管理事件統一裁罰基準及處理細則第四十四條第
    一項之規定，應於二個月內依基準表逕行裁決之，其竟延宕
    數年後始予裁決，致受處分人對違規事實縱有爭執，已因時
    間經過久遠，無從即時、適切提出有利之證據以供調查，而
    蒙受不利益之處分。原處分機關遲至九十五年一月十六日始
    對受處分人之前揭違規案件作出裁決，距違規行為之日已逾
    三年八個月，顯然超過行政罰法第二十七條「三年」時效期
    間，以及上述處埋細則第四十四條第一項「二個月」之裁決
    時效期間，且卷內查無任何正當、合理之延宕理由，顯然裁
    罰時效已過，不應裁罰，然主管機關仍然對受處分人裁罰，
    自屬有誤，應由本院予以撤銷本件裁罰，而為受處分人不罰
    之諭知。
據上論斷，應依道路交通管理處罰條例第八十七條第二項，道路
交通案件處理辦法第二十條前段，裁定如主文。
中    華    民    國    95    年    5     月    5     日
                  交通法庭法  官  胡宗淦
以上正本證明與原本無異
如不服本裁定應於送達後5日內向本院提出抗告狀
                          書記官  張耀鴻
中    華    民    國    95    年    5     月    8     日


司法院資訊處製作；財團法人民間司法改革基金會備份。
